【裁判字號】    97,婚,1111
【裁判日期】    980121
【裁判案由】    履行同居
【裁判全文】
臺灣臺中地方法院民事判決              97年度婚字第1111號
原      告  乙○○
被      告  甲○○
上列當事人間履行同居事件，本院於民國九十八年一月七日言詞
辯論終結，判決如下：
    主      文
被告應與原告同居。
訴訟費用由被告負擔。
    事實及理由
一、原告主張：兩造於民國九十五年七月三日結婚，婚後約定以
    原告之住所為夫妻之共同住所，詎被告自九十六年十二月十
    七日無故離家，並至嘉義縣中埔鄉隆興村八鄰二號其堂姊家
    居住，經原告多次聯絡，被告仍不願返家同居，甚將手機號
    碼更換，致原告無法與被告聯絡，被告拒與原告共同生活，
    顯然違背同居義務，又無不能同居之正當理由，爰依民法第
    一千零零一條規定，訴請被告應與原告同居。至九十六年九
    月十一日當天，因被告吵著要錢，原告有辦手機給被告，但
    被告與別的男人聯絡，原告一時吃醋始打被告，而原告亦僅
    這一次打過被告，以前及之後，從未打過被告等語。
二、被告則以：伊在九十六年十二月十七離家，伊去工作，因為
    原告在九十六年九月十一日在家裡用手毆打伊，致伊受有鼠
    蹊部左側約四五公分瘀傷之傷害，因伊當天忘記買菜，原
    告就打伊，伊離家後就未再回過家，伊有叫原告來接伊，原
    告不來接，原告常常把伊踢倒在地上，原告媽媽有看到，隔
    壁也有人看到，但隔壁的人伊不認識。伊原來手機現在沒有
    使用，後來換了手機號碼，原告不知道，伊不想讓原告知道
    伊手機號碼。」等語（參本院九十七年十二月十二日及九十
    八年一月七日言詞辯論筆錄）。
三、得心證之理由：
（一）原告主張兩造婚姻關係現仍存續中，婚後並以原告之住所
      為夫妻之共同住所及被告於九十六年十二月十七日離家至
      嘉義與其堂姊同住迄今等情，為被告所不爭執，復有戶籍
      謄本正本一份在卷可稽，堪信為真實。
（二）原告對於在九十六年九月十一日毆打被告乙情固不爭執，
      惟主張當時係因被告與其他男人聯絡致伊吃醋始毆打被告
      ，且除該次之外，原告從未對被告有任何家暴行為，業據
      證人即原告母親紀秀嬌到庭證述略以：「（九十六年九月
      十一日）當天有看到原告打被告，是因為原告賺的錢都給
      被告用，被告賺的錢都自己用，這一次以後，原告就沒有
      再打被告，後來被告就離家去被告堂姊那邊，之前，之後
      都沒有打過被告，也沒有罵被告，那次是因原告發現被告
      與另外的男人聯絡，才會打被告」等語（參本院九十七年
      十二月十二日及九十八年一月七日言詞辯論筆錄），核與
      原告主張之事實相符。是原告除於九十六年九月十一日當
      時因一時吃醋始毆打被告之外，並未曾對被告任何家暴行
      為，況被告對於原告常對其踢倒地上等情，亦未能舉證以
      實其說，且就被告所受鼠蹊部左側約四五公分瘀傷之傷
      害觀之，並非嚴重之傷害，衡情亦與不堪同居虐待有間。
      再者，被告於九十六年十二月十七離家，而前述家暴時間
      係在三個月前之同年九月十一日，則被告以三個月以前發
      生之事為由離家，並據此主張不履行同居義務，亦與常情
      不符。參以被告於離家後更換手機號碼，並自承不願讓原
      告知悉其已更換之手機號碼及前述家暴時間與被告離家時
      間與原告僅此一次行為等情相互以觀，則被告無正當理由
      不履同居義務已為灼然。綜上所述，被告縱因原告之一次
      毆打致受有微傷，惟依其情節，實難認已達不堪同居虐待
      之程度，是被告依此拒絕履行同居，顯非正當理由。從而
      ，原告主張被告無正當理由拒絕履行同居義務，足堪認為
      真實。
四、按婚姻之效力依夫之本國法，涉外民事法律適用法第十二條
    前段定有明文，本件被告係越南國籍人民，原告係我國人民
    ，是兩造婚姻效力之準據法自應適用中華民國法律。再者，
    夫妻互負同居之義務，但有不能同居之正當理由者，不在此
    限，民法第一千零一條定有明文。被告不履行同居義務，亦
    無不能履行同居義務之正當理由。從而，原告本於夫妻關係
    ，依上開規定訴請被告履行同居，核無不合，應予准許。
五、訴訟費用負擔之依據：民事訴訟法第七十八條。
中    華    民    國    98   年    1      月    21    日
                  家事法庭    法  官  簡賢坤
以上正本係照原本作成。
如對本判決上訴，須於判決送達後二十日內向本院提出上訴狀（
須附繕本）。
中    華    民    國    98    年    1      月    21    日
                              書記官  廖日晟


司法院資訊處製作；財團法人民間司法改革基金會備份。
